【裁判字號】    90,易,750
【裁判日期】    900605
【裁判案由】    違反台灣地區與大陸地區人民關係條例
【裁判全文】
臺灣臺南地方法院刑事判決                            九十年度易字第七五號
    公  訴  人  臺灣台南地方法院檢察署檢察官
    被      告  乙○○
                丙○○
右列被告因違反台灣地區與大陸地區人民關係條例案件，經檢察官提起公訴 (八十九
年度偵字第一二三七五號)，本院判決如左：
    主  文
乙○○僱用大陸地區人民從事未經許可之工作，處拘役伍拾日，如易科罰金，以參佰
元折算壹日。緩刑貳年。
丙○○無罪。
    事  實
一、乙○○明知王麗娟是大陸地區人民，竟於民國八十九年十月某日起至同年月二十
    六日止，於台南市○○路底「新卡里巴」第三三二號，未經申請主管機關許可，
    仍以每日（自早上十一時三十分起至晚上十一時止）新台幣（下同）五百元之工
    資僱用王麗娟在其所經營之「麵攤」內從事未經許可之洗碗、打掃等工作，嗣於
    同年月二十六日下午七時時三十分許為警當場查獲。
二、案經台南市警察局第一分局報請台灣台南地方法院檢察署檢察官偵查起訴。
    理  由
一、右揭事實，業據被告乙○○於本院審理中坦承不諱，核與證人王麗娟之供證情節
    相符，其自白核與事實相符，事證明確，其犯行應足認定。
二、被告乙○○僱用大陸地區人民從事未經許可之工作，違反台灣地區與大陸地區人
    民關係條例第十五條第四款之規定，應論以該條例第八十三條第一項之罪。爰審
    酌被告犯罪之動機、目的、所生危害不大且未滿一個月即被查獲、犯罪後態度等
    一切情狀，處如主文所示之刑，並諭知易科罰金之折算標準，以資懲儆。又被告
    前未曾受有期徒刑以上刑之宣告，有台灣高等法院被告全國前案紀錄表在卷可憑
    ，其經此教訓後，應知所警惕，信無再犯之虞，本院因認所宣告之刑以暫不執行
    為適當，併諭知緩刑二年，以勵自新。
三、公訴意旨另略以：被告丙○○於八十九年十月間某日介紹合法來台探親之大陸地
    區人民王麗娟至台南市○○路底「新卡里巴」第三三二號薜靖華所擺設之攤位從
    事未經許可之洗碗、打掃等工作。因認被告丙○○違反台灣地區與大陸地區人民
    關係條例第十五條第五款之規定，應論以該條例第八十三條第一項之罪嫌。按犯
    罪事實應依證據認定之，無證據不得推定其犯罪事實；又不能證明被告犯罪者，
    即應諭知無罪之判決，刑事訴訟法第一百五十四條、第三百零一條第一項分別定
    有明文。訊據被告丙○○固不否認王麗娟之婚姻為其所介紹，亦曾帶王麗娟夫婦
    前去被告乙○○之隔壁喝茶等情，然堅詞否認有何居間介紹他人僱用大陸地區人
    民之犯行，辯稱：因王麗娟之婚姻係其所介紹，警察即認定伊仲介王麗娟工作等
    語。惟查，證人甲○○即王麗娟之夫於本院審理時供稱：「（被告丙○○有無帶
    你前妻，去麵攤工作？）我不知道。王麗娟每天都自己跑來跑去，跟我不合。我
    每天給她五百元零用錢，她嫌不夠，還跟我吵。」、「（警訊時為何說，丙○○
    介紹你太太去乙○○那裡工作？）我不認識字，筆錄我不知道寫了什麼，我就押
    指紋。當時我如果不照他的意思，警察都會比手勢要打我，我只好通通點頭。」
    ，參以證人楊永祥即甲○○之弟供證「（甲○○是你何人？精神狀態如何？）我
    大哥。他反應比較慢，不用大腦，理解力比較差。」等語，故證人甲○○警訊之
    供證，非可憑信。次查，被告乙○○於本院審理中亦供稱：「丙○○並沒有介紹
    王麗娟來我這裡工作，是王麗娟自己跑來，說她沒飯吃，我不忍心，就僱用她。
    」等語，綜上，被告丙○○所辯應可採信。此外，復查無積極證據可據以認定被
    告丙○○確有起訴書所指之意圖營利居間介紹大陸地區人民工作之犯行，自應為
    無罪之諭知。
據上論斷，應依刑事訴訟法第二百九十九條第一項前段、第三百零一條第一項，台灣
地區與大陸地區人民關係條例第八十三條第一項、刑法第十一條前段、第四十一條第
一項前段、第七十四條第一款，罰金罰鍰提高標準條例第二條，判決如主文。
本案經檢察官張益昌到庭執行職務
中    華    民    國      九十        年      六      月      五      日
                                  臺灣臺南地方法院刑事第二庭
                                          法  官  鍾  邦  久
右正本證明與原本無異。
如不服本判決，應於判決送達後十日內，向本院提出上訴狀。
                                          書記官  陳  玉  果
中    華    民    國      九十        年      六      月      五      日
附錄法條
臺灣地區與大陸地區人民關係條例第十五條：
左列行為不得為之：
四、僱用或留用大陸地區人民在臺灣地區從事未經許可或與許可範圍不符之工作。
五、居間介紹他人為前款之行為。
臺灣地區與大陸地區人民關係條例第八十三條：
違反第十五條第四款或第五款規定者，處二年以下有期徒刑、拘役或科或併科新台幣
三十萬元以下罰金。


司法院資訊處製作；財團法人民間司法改革基金會備份。
